最高法院刑事判決　　　　　　　　　 111年度台上字第4041號
上　訴　人　李冠佑




上列上訴人因違反毒品危害防制條例案件，不服臺灣高等法院中
華民國111 年6 月28日第二審判決（111 年度上訴字第1645號，
起訴案號：臺灣新北地方檢察署109 年度少連偵字第537 號），
提起上訴，本院判決如下：
    主  文
上訴駁回。
    理  由
一、按刑事訴訟法第377 條規定，上訴於第三審法院，非以判決
    違背法令為理由，不得為之。是提起第三審上訴，應以原判
    決違背法令為理由，係屬法定要件。如果上訴理由書狀並未
    依據卷內訴訟資料，具體指摘原判決不適用何種法則或如何
    適用不當，或所指摘原判決違法情事，顯與法律規定得為第
    三審上訴理由之違法情形，不相適合時，均應認其上訴為違
    背法律上之程式，予以駁回。
二、上訴人甲○○上訴意旨略稱：本件之查獲係警方的釣魚偵查
    ，但上訴人仍始終坦承犯行，坦然面對調查，並供出上游來
    源，雖未因而查獲，然此善意之犯後態度，卻未被法院評價
    為有「情堪憫恕」之刑法第59條酌減其刑的特別情狀，就此
    上訴人上訴原審曾有所主張，詎原審未予採納，亦未於判決
    理由內具體說明，更何況上訴人未招攬售賣毒品，而係幫助
    友人拿貨，僅有販賣毒品之外觀，未有獲利近似轉讓，僅能
    評價為間接故意，且次數僅1 次，所涉毒品量微、純質淨重
    不高，與常業犯毒者有別，原審未能考量前情，且不當考量
    上訴人少年保護管束期間之素行，遽為上訴人無刑法第59條
    酌減其刑之適用，自有判決適用法則不當並理由欠備之違誤
    云云。
三、惟查：
  ㈠原審審理結果，認定上訴人的自白與卷內諸多證據相適合而
    真實，確有如原判決事實及理由欄所引第一審判決事實欄所
    載之犯行，因而維持第一審論處上訴人以共同販賣第三級毒
    品未遂罪刑（並適用毒品危害防制條例第17條第2 項、刑法
    第25條第2項等規定，遞減輕其刑，宣處有期徒刑1年10月）
    之判決及所為相關沒收之諭知，駁回其在第二審的上訴，已
    詳敘所憑之證據及認定之理由。所為論斷，也都有卷證資料
    可供覆核。從形式上觀察，原判決於法並無不合。
  ㈡關於刑之量定，係實體法上賦予法院得為自由裁量的事項，
    倘於科刑時，已以行為人的責任為基礎，斟酌刑法第57條所
    列各款事項，客觀上並未逾越法定刑度或濫用其權限，即不
    得任憑主觀意思，指摘為違法，資為合法第三審上訴的理由
    。而法律上屬於自由裁量之事項，雖然仍有一定之拘束，以
    法院就宣告刑自由裁量權之行使而言，應受比例原則、公平
    正義原則的規範，並謹守法律秩序之理念，體察法律之規範
    目的，使其結果實質正當，俾與立法本旨相契合，亦即合於
    裁量的內部性界限。反之，客觀以言，倘已符合其內、外部
    性界限，當予尊重，無違法、失當可指。又案件有無依刑法
    第59條關於犯情可憫、減輕其刑規定處遇的必要，同屬法院
    的自由裁量權，非許當事人逕憑己意，指稱法院不給此寬典
    ，即有判決不適用法則的違法。 
    原判決既於其事實及理由欄三─㈡內，詳敘本件無刑法第59
    條減刑規定適用的理由，並指出：上訴人係在他案緩刑期間
    再犯施用毒品犯行及本案之罪，客觀上難認有情輕法重、顯
    可憫恕之特別情狀，且所犯之罪再經依毒品危害防制條例第
    17條第2項「偵查及歷審均自白毒品犯罪」及刑法第25條第2
    項未遂犯減輕其刑等規定遞減輕其刑後，已無「情輕法重」
    、「可堪憫恕」的情形，在客觀上不足以引起一般之同情。
    至原判決指稱行為人犯後態度、是否衷心悔悟等，僅屬刑法
    第57條所規定，於法定刑內為科刑輕重之標準，並非同法第
    59條酌量減輕其刑之事由乙節，致此裁量審酌未臻完足。然
    綜合案內其他證據，此項微疵尚不影響於判決本旨，參照刑
    事訴訟法第380 條規定之法理，仍難憑為第三審合法上訴的
    理由。
    原判決復於事實及理由欄三─㈢內，說明：第一審已審酌上
    訴人具體之主、客觀、前案紀錄，無視政府制定杜絕毒品犯
    罪之禁令，而為本件販賣第三級毒品未遂犯行，助長施用毒
    品之行為，並考量本件販賣毒品量非鉅、尚未成交，及犯罪
    動機、目的、手段、情節，兼衡教育智識程度、家庭經濟生
    活狀況等刑法第57條各款所列事項等一切情狀，就上訴人所
    犯共同販賣第三級毒品未遂罪，依毒品危害防制條例第17條
    第2項「偵查及歷審均自白毒品犯罪」減刑及刑法第25條第2
    項未遂犯減輕其刑等規定，於法定本刑「7 年以上有期徒刑
    」遞減輕的範圍內，宣處有期徒刑1 年10月，併為相關沒收
    之諭知。核無濫用量刑權限，亦無判決理由不備，或其他輕
    重相差懸殊等量刑有所失出或失入之違法或失當之處，亦無
    上訴所稱量刑失當或過重之情形，應予維持之旨。客觀上既
    未逾越法定刑度，又未有濫用自由裁量權的情形，且屬低度
    量刑，無違背公平正義、責罰相當等原則，核無違法、濫權
    、失當的情形存在。上訴意旨，置原判決已明白論斷的事項
    於不顧，就屬原審量刑、酌減刑職權的適法行使，單憑主觀
    任意指摘，均難認為適法的上訴第三審理由。
四、以上及其他上訴意旨，核與法律規定得為第三審上訴理由之
    違法情形，不相適合，應認本件上訴為違背法律上之程式，
    予以駁回。
據上論結，應依刑事訴訟法第395條前段，判決如主文。 
中    華    民    國   111    年    9     月    2     日
                  刑事第二庭審判長法  官  林  勤  純  
                                  法  官  王  梅  英  
                                  法  官  蔡  新  毅  
                                  法  官  黃  斯  偉  
                                  法  官  李  釱  任  
本件正本證明與原本無異
                                  書記官
中    華    民    國   111    年    9     月    8     日